【裁判字號】    89,台上,7100
【裁判日期】    891123
【裁判案由】    盜匪等罪
【裁判全文】
最高法院刑事判決                              八十九年度台上字第七一○○號
    上  訴  人  乙○○
                甲○○
                丙○○
右上訴人等因盜匪等罪案件，不服台灣高等法院花蓮分院中華民國八十九年九月十四
日第二審判決（八十九年度上訴字第一五五號，起訴案號：台灣台東地方法院檢察署
八十八年度偵字第一九○九、二三二四、三○四○號、偵緝字第七七號），提起上訴
，本院判決如左：
    主  文
原判決撤銷，發回台灣高等法院花蓮分院。
    理  由
本件原判決撤銷第一審關於上訴人乙○○未經許可製造可發射子彈槍枝部分暨上訴人
甲○○、丙○○部分科刑判決，依牽連關係，改判論處乙○○、甲○○、丙○○共同
意圖供自己犯罪之用，而未經許可，製造可發射子彈具有殺傷力之槍枝罪刑。並維持
第一審論處乙○○未經許可持有手槍罪刑，駁回乙○○此部分在第二審之上訴，固非
無見。
惟查：（一）盜匪所得之財物，除確已費失不存在者外，均應依懲治盜匪條例第七條
第一項之規定，諭知發還被害人，方屬適法。所稱財物，乃指金錢及其他具經濟價值
之物品而言。原判決理由四雖說明上訴人等犯罪所得之財物中，新台幣 (下同 )三千
九百元已遭子彈貫穿毀損，無從諭知發還被害人等情，然該三千九百元紙鈔既仍扣案
可稽，並未費失，且該紙鈔外觀上除有一彈孔痕跡外，大致仍尚完好，似未破損至無
從辨識為百元紙鈔之程度（見台東縣警察局警刑少字第三九五三號卷第三十九頁背面
），況揆諸一般銀行、合作社對於仍可辨識之破損紙鈔，仍准予按其面額兌換新鈔交
易之慣例，扣案之百元紙鈔，似仍具財物之價值，原審未予詳查釐清，即遽認已毀損
，無從發還被害人，難謂無證據調查未盡及與卷內資料不合之違法。（二）槍砲彈藥
刀械管制條例第十一條第三項之併科罰金，應以新台幣為計算單位，原判決主文第二
項後段及主文第四項就上訴人等併科罰金時，均以銀元為單位；再主文第二項前段就
乙○○判處併科罰金新台幣十萬元部分，該罰金總額折算易服勞役時，既未逾六個月
之日數，原判決竟諭知如易服勞役時，以罰金總額與六個月之日數比例折算；又主文
第三項部分，原判決雖諭知上訴駁回，但第一審判決主文第一項後段於諭知併科罰金
新台幣十萬元之易服勞役折算標準時，竟諭知以罰金總額與六個月之日數比例折算，
該部分判決既屬違法，原審未予撤銷，仍予維持，均屬違法。（三）原判決既認扣案
之彈殼、彈頭各一個，係在現場所扣得（原判決第五頁第二、三行），則該子彈既因
擊發而不存在，且彈殼及彈頭並非子彈本身，又無殺傷力，自非違禁物，自不應宣告
沒收，原判決認屬違禁物，宣告沒收（原判決第九頁末第二行），亦有適用法則不當
之違法。（四）再刑法第六十二條規定，對於未發覺之罪自首而受裁判者，減輕其刑
。但有特別規定者，依其規定。另槍砲彈藥刀械管制條例第十八條第一項前段規定，
犯本條例之罪自首，並報繳其持有之全部槍砲、彈藥、刀械者，減輕或免除其刑。槍
砲彈藥刀械管制條例既為刑法之特別法，該條例第十八條第一項規定，即為刑法第六
十二條但書所示之特別規定。原判決事實及理由既認定上訴人甲○○、丙○○係自首
，並配合調查起獲槍、彈，似認定甲○○及丙○○就違反槍砲彈藥刀械管制條例部分
，已符合自首之規定，如該認定無誤，自應適用槍砲彈藥刀械管制條例第十八條第一
項前段自首之規定，予以減輕其刑，原判決依刑法第六十二條前段自首之規定減輕其
刑，仍有適用法則不當之違誤。（五）乙○○未經許可持有手槍部分，扣案證物中尚
有彈匣四個（見八十八年度偵字第三○四○號偵查卷第六頁），原判決及第一審判決
就此均未說明是否應予沒收；再原判決認定乙○○未經許可持有手槍部分，內政部警
政署刑事警察局試射七顆，剩餘二十四顆，惟乙○○持有之三十一顆子彈，內政部警
政署刑事警察局似僅試射六顆，剩餘二十五顆，有八十八年十一月三十日刑鑑字第一
二五三三一號函在卷可憑（見八十八年度偵緝字第七七號偵查卷第四十頁），原判決
認係試射七顆，餘二十四顆，未說明其依據所在，均嫌理由不備。以上或為上訴意旨
所指摘，或為本院得依職權調查之事項，應認原判決有發回更審之原因。
據上論結，應依刑事訴訟法第三百九十七條、第四百零一條，判決如主文。
中      華      民      國    八十九    年     十一     月    二十三    日
                              最高法院刑事第三庭
                                  審判長法官  陳  錫  奎
                                        法官  洪  清  江
                                        法官  吳  昆  仁
                                        法官  李  伯  道
                                        法官  陳  世  雄
      右正本證明與原本無異
                                              書  記  官
中      華      民      國    八十九    年     十一     月    二十八    日


司法院資訊處製作；財團法人民間司法改革基金會備份。
